【裁判字號】    99,司財管,51
【裁判日期】    990907
【裁判案由】    指定遺產管理人
【裁判全文】
臺灣士林地方法院民事裁定            99年度司財管字第51號
聲  請  人  丙○○
上列聲請人聲請選任被繼承人乙○○之遺產管理人事件，本院裁
定如下：
    主  文
選任財政部國有財產局臺灣北區辦事處為被繼承人乙○○之遺產
管理人。
准對被繼承人乙○○（男、民國44年8 月19日出生、身分證統一
編號：Ｚ000000000號、生前住臺北縣汐止市○○路○ 段228 巷31
弄1 號3 樓之5 ，已於民國97年12月27日死亡）之大陸地區以外
繼承人為承認繼承之公示催告。
被繼承人乙○○之大陸地區以外繼承人，應自前項公示催告最後
登載新聞紙之日起，壹年貳月內承認繼承。上述期限屆滿，無繼
承人承認繼承時，被繼承人乙○○之遺產，於清償債權並交付遺
贈物後，如有剩餘即歸屬國庫。
聲請程序費用由被繼承人乙○○遺產負擔。
    理  由
一、按先順序繼承人均拋棄其繼承權時，由次順序之繼承人繼承
    ，其次順序繼承人有無不明或第四順序之繼承人均拋棄其繼
    承權者，準用關於無人承認繼承之規定，民法第1176條第6
    項定有明文。次按繼承開始時，繼承人有無不明，而無親屬
    會議或親屬會議未於1 個月內選定遺產管理人者，利害關係
    人得聲請法院選任遺產管理人，並由法院依公示催告程序，
    定6 個月以上之期限，公告繼承人，命其於期限內承認繼承
    ，民法第1177條、第1178條第1 項、第2 項規定甚明。
二、本件聲請意旨略以：被繼承人乙○○於民國97年7 月9 日向
    聲請人借貸新臺幣30萬元，惟其於民國97年12月27日死亡，
    其遺有座落於桃園市○○段677 地號土地及其上房屋。又因
    被繼承人乙○○依民法第1138條所定之法定繼承人，均聲請
    拋棄繼承，是否仍有應為繼承之人不明，而其親屬會議並未
    於一個月內選定遺產管理人，致聲請人對上開遺產無法行使
    權利，爰請求依法指定被繼承人之遺產管理人等語，並提出
    本票、不動產登記謄本、臺灣士林地方法院99年3 月21日士
    院木家親98年度繼字第481號函等件為證。
三、經查，聲請人主張之上開事實，業據提出上述證據作為佐證
    ，並經本院依職權調閱98年度繼字第343 、481 號繼承案卷
    查核無誤，堪信為真正。又本件被繼承人之法定各順位繼承
    人皆已拋棄繼承，亦未經親屬會議選定被繼承人之遺產管理
    人，且被繼承人現仍遺有座落於桃園市○○段677 地號土地
    及其上房屋，亦有不動產登記謄本在卷可佐。是聲請人既為
    被繼承人之債權人，自有法律上之利害關係，故聲請人聲請
    法院選任被繼承人乙○○之遺產管理人，自屬有據，應予准
    許。本院審酌被繼承人之配偶甲○○既已拋棄繼承，且其到
    庭陳明：我們沒有共同生活，被繼承人死亡也是警察通知我
    們才知道的，且其無意願擔任被繼承人乙○○之遺產管理人
    ，是以恐難期待其善盡管理人之職務；又被繼承人之父母傅
    阿仁、王金玉現年分別為81、78歲，年事已高，應無能力擔
    任被繼承人之遺產管理人，自不宜由渠等人擔任被繼承人之
    遺產管理人。至財政部國有財產局臺灣北區辦事處陳明其無
    意願擔任遺產管理人云云。惟按無人承認繼承之遺產，於清
    償債權並交付遺贈物後，如有賸餘，應歸屬國庫；又非公用
    財產，以國有財產局為管理機關。民法第1185條、國有財產
    法第12條分別定有明文。國有財產局依法係非公用財產之管
    理機關，備有財產管理之專才，並具相當之公信力，雖其經
    費支出屬國家資源，但保護無人繼承財產之債權人之權利，
    亦屬政府之義務，且依民法第1177條之立法理由，遺產管理
    人之指定旨在維護公益及被繼承人債權人之利益，顯非以遺
    產管理人管理遺產是否有實質利益為考量。況被繼承人乙○
    ○現仍遺有座落於桃園市○○段677 地號土地及其上房屋可
    供處分，有不動產登記謄本在卷可稽。綜上，本院認財政部
    國有財產局具有財產管理之專業能力，並有相當之公信力，
    且被繼承人之遺產經公示催告程序依法處理後，倘有剩餘即
    歸屬國庫，因認本件以選任財政部國有財產局臺灣北區辦事
    處擔任被繼承人乙○○之遺產管理人為宜，並依法為承認繼
    承之公示催告。
四、依非訟事件法第157條規定裁定如主文。
五、如不服本裁定，應於裁定送達後10日內，以書狀向本院提出
    抗告狀，並繳納抗告費新臺幣1,000 元。
中    華    民    國    99    年    9     月    7     日
                  家事庭司法事務官  王政揚

司法院資訊處製作；財團法人民間司法改革基金會備份。
